最　高　行　政　法　院　裁　定
                                     100年度裁字第2719號
抗  告  人　陳春夏即侏儸紀電子遊戲場
訴訟代理人　林永祥　律師
上列抗告人因與相對人桃園縣政府間電子遊戲場業管理條例事件
，對於中華民國100年7月7日臺北高等行政法院99年度訴字第226
1號裁定，提起抗告，本院裁定如下︰
　　主  文
抗告駁回。
抗告訴訟費用由抗告人負擔。
　　理  由
一、按抗告法院認抗告為不合法或無理由者，應為駁回抗告之裁
    定。
二、第三人羅時山於民國85年2月間向相對人申請獲准於桃園縣
    大園鄉林村崁下46之10號（下稱系爭地址）1樓設立宏尚
    益遊樂場，該遊樂場於86年變更負責人為林仲廉，營利事業
    名稱變更為侏羅紀電子遊戲場。嗣侏羅紀電子遊戲場的負責
    人迭經變更，其中第三人林仲廉於87年間、第三人胡朝翰（
    即抗告人前手）於89年間，分別以遺失、轉讓為由，申請營
    利事業登記證及電子遊藝場營業級別證的補發及變更登記，
    且將營業地址填載為系爭地址「1-2樓」，相對人補發或換
    發的營業登記證及級別證上所載地址均依申請人申請書上的
    填載。90年11月抗告人申請變更為侏羅紀電子遊戲場負責人
    ，90年12月獲准變更而領有相對人府建登字第090420509號
    級別證及營業登記證，前二證照所載營業地址均為系爭地址
    1-2樓，登記營業項目為「J701010電子遊戲場業（限制級）
    」。嗣電子遊戲場業管理條例於98年1月21日修正公布，98
    年4月13日施行，抗告人申請級別證、商業名稱變更及商業
    名稱與負責人的印鑑變更。相對人審核時發現侏羅紀電子遊
    戲場原登記所在地為系爭地址1樓，且迄未辦理營業地址變
    更登記以擴及2樓，而2樓部分的建築物使用執照登載用途仍
    為住宅，自該商號85年設立迄今均未變更。相對人認為抗告
    人的申請，不符合建築法使用類組規定及電子遊戲場業管理
    條例第8條第2款及第11條第1項規定，先於98年12月11日以
    府商登字第0980489116號函請抗告人更正申請書件後再行辦
    理，經抗告人對相對人98年12月11日函提起訴願，相對人再
    於99年2月4日以府商登字第0990049841號函（下稱系爭函）
    撤銷98年12月11日函，函文內容為：「主旨：有關貴商業申
    請電子遊戲場業營業級別證及商業名稱變更乙案，詳如說明
    ，請查照。說明：一、依貴遊戲場99年1月12日訴願書暨行
    政程序法第114條第1款辦理。二、撤銷本府98年12月11日府
    商登字第0980489116號函。三、另本案請依下列方式辦理：
    (一)請於文到2個月內辦建物用途變更，且提出商業及電子遊
    戲場業證變更登記申請。(二)申請案未經核准前，貴商業僅得
    於桃園大園鄉林村崁下46-10號1樓（經核准所在面積11.
    3平方公尺內）營業，亦不得於同址2樓營業。(三)倘逾上述
    期限，未完成變更登記申請，本府將依行政程序法第101條
    第1項，逕為更正商業登記及電子遊戲場業級別證地址為桃
    園大園鄉林村崁下46之10號1樓」。抗告人不服，提起訴
    願經決定駁回後，針對相對人99年2月4日函說明三(二)不利抗
    告人部分即不得於同址2樓營業部分，提起本件行政訴訟。
三、本件原裁定以：（一）相對人99年2月4日函文中「申請案未
    經核准前，貴商業僅得於桃園大園鄉林村崁下46-10號1樓
    （經核准所在面積11.3平方公尺內）營業，亦不得於同址2
    樓營業」，欠缺法效性：1、依行政程序法第92條第1項規定
    ，行為、行政機關、公權力、單方性、個別性及法效性都是
    行政處分的要素。又行政處分必須以設定法律效果為目的，
    具有法律拘束力的意思表示，故行政機關的行為是否直接發
    生法律效果，基本上應以該行為表示於外的官署的客觀意思
    判斷之，而表現於外的客觀意思，非僅限於主文，理由欄所
    載內容亦包括在內，至用語、形式以及是否預告有後續行為
    或記載不得聲明不服、若有不服可於限期內提起訴願等文字
    ，均非所問。2、本件第三人胡朝翰於89年7月申請電子遊戲
    場業營業級別證時，相對人核發的府建商字第089346707號
    級別證，營業場所在地係記載「1-2樓」，而列印時間為89
    年7月25日之侏羅紀電子遊戲場營利事業登記抄本關於所在
    地的記載為「1之2樓」。嗣遊戲場負責人變更為本件抗告人
    ，抗告人所持90年府建登字第090420509號級別證，記載之
    營業場所地址亦係「1-2樓」，足見本件經登記的營業地址
    「1-2樓」，其意含為「1之2樓」，而非「1至2樓」，則「
    系爭地址2樓」既非經登記的電子遊戲場業營業場所地址，
    相對人對於抗告人98年9月29日營業級別證的申請案，於以
    99年2月4日函請抗告人於2個月內辦妥建物用途變更，內容
    提及「未經核准前，不得於2樓營業」，只是重申電子遊戲
    場業管理條例第15條未依規定領有級別證，不得經營電子遊
    戲場業的法令意旨，並沒有對抗告人產生規制的法律效果，
    自非屬行政處分。（二）退步言，縱認相對人99年2月4日函
    為行政處分，抗告人指摘該處分因未附理由及法令依據而違
    法、違反不利益變更禁止原則、不當聯結禁止原則，並主張
    抗告人應受信賴保護等情，均不足取：1、系爭地址2樓非經
    登記之電子遊戲場業營業場所地址，依電子遊戲場業管理條
    例第15條未依規定領有級別證不得經營電子遊戲場業，以及
    同條例第11條應申請核發級別證及辦理營業場所地址的登記
    ，始得營業的規定，相對人命抗告人不得於同址2樓營業，
    於法有據。2、行政程序法第97條第2款亦規定在特定情形，
    行政處分雖不附加理由，亦可產生同等作用。本件相對人以
    99年2月4日函撤銷98年12月11日函，並請抗告人於一定期間
    內辦妥建物用途變更，所提及之「申請案未經核准前，不得
    於同址2樓營業」內容，縱未載明理由，衡情亦為抗告人所
    知悉。況相對人於本件訴願程序中99年3月25日提出答辯書
    狀即載明理由及法令依據，亦應認為已然治癒。3、訴願法
    第81條所稱之不利益變更，須屬於同一事件。相對人98年12
    月11日函文縱認具否准的法效性，也是駁回抗告人上開申請
    案的決定，抗告人對相對人98年12月11日函提起訴願後，相
    對人於撤銷98年12月11日函之99年2月4日函文提及「不得於
    同址2樓營業」內容，即使產生規制作用，抗告人對之訴請
    撤銷，與相對人對抗告人98年9月29日申請案的准駁與否，
    為不同二事，並無不利益變更的問題等語。
四、抗告意旨略謂：（一）依桃園縣道路命名及門牌編釘自治條
    例第11條之規定，並無規定「○號○之○樓」之編定方式，
    ，則原審判決認為抗告人原執有之電子遊戲場業級別證上所
    載營業地址為「1-2樓」部分，其含意應為「1之2樓」等，
    屬違背桃園縣道路命名及門牌編釘自治條例之規定，有判決
    不適用法規之情。（二）又上揭「1-2樓」如解釋成為「1
    之2樓」，究竟是1樓，還是2樓？抑或為1、2樓之間的空中
    樓閣？或是僅有1樓而無2樓？原審率爾得出「『系爭地址2
    樓』既非經登記的電子遊戲場業營業場所地址」之結論，顯
    然迴避「1之2樓」所指為何，有判決違背經驗法則之違誤。
    （三）原審判決對於「1-2樓」應如何解釋，並未行使闡明
    權，進而造成突襲性裁判，逕為對抗告人為不利之認定，顯
    有訴訟程序違背法令之情等語。
五、本院查：（一）原裁定對於相對人99年2月4日函文說明三(二)
    「申請案未經核准前，……亦不得於同址2樓營業」部分，
    認欠缺法效性，非屬行政處分，不得對之提起行政救濟，因
    認抗告人之起訴不備要件，應予駁回等情，業已闡述綦詳，
    經核並無違背法令之情事。原裁定既認系爭函說明三(二)部分
    非屬行政處分，又以假設性之論述論及縱認系爭函說明三(二)
    為行政處分，該處分並無未附理由及法令依據之違法，亦未
    違反不利益變更禁止原則及信賴保護原則等語，既認抗告人
    之訴不合法，又從實體上審查系爭函說明三(二)部分係屬合法
    ，似屬贅論，惟查本件系爭函其餘部分係相對人對於抗告人
    提起訴願後之重為處分，核屬行政處分，僅系爭函說明三(二)
    部分非屬行政處分，且抗告人於原審原起訴請求撤銷系爭函
    全部，嗣為訴之聲明之減縮，原裁定併予論及實體審查部分
    ，經核尚不影響判決之結果。又本件系爭函係因抗告人對於
    相對人98年12月11日府商登字第0980489116號函提起訴願，
    相對人依職權撤銷該98年12月11日函，依法自有不利益變更
    禁止原則之適用，原裁定認本件無該原則之適用，雖有未洽
    ，惟對於系爭函說明三(二)部分並未違反不利益變更禁止原則
    之判決結果，尚不生影響。（二）原裁定係綜觀抗告人商號
    歷年來申請營利事業及級別証變更登記之過程，及抗告人商
    號自85年設立登記後，營業所在地從未有「系爭地址2樓」
    的設立或變更登記申請，且2樓依使用執照登記用途為住宅
    ，不符合建築法使用類組規定及電子遊戲場業管理條例規定
    ，因認營利事業登記証及級別証上「1之2樓」或「1-2樓」
    之記載顯係誤載，並非認「1之2樓」為正確之記載，抗告意
    旨僅從原裁定「1之2樓」之文義上加以解讀，致產生究係1
    樓或2樓之誤解，則「1之2樓」既非正確之記載，自不生該
    門牌號之編釘究有無違反「桃園縣道路命名及門牌編釘自治
    條例」規定之問題，亦不生究應如何解釋「1之2樓」之問題
    ，更不生如何解釋應予闡明之問題，抗告意旨以此指摘原裁
    定不當，求予廢棄，為無理由，應予駁回。
六、據上論結，本件抗告為無理由。依行政訴訟法第104條、民
    事訴訟法第95條、第78條，裁定如主文。
中　　華　　民　　國　　100　 年　　11　　月　　17　　日
                    最高行政法院第一庭
                        審判長法官　鍾　耀　光
                              法官　黃　淑　玲
                              法官　鄭　小　康
                              法官　林　樹　埔
                              法官　陳　秀　

以  上  正  本  證  明  與  原  本  無  異
中　　華　　民　　國　　100　 年　　11　　月　　17　　日
　　　　　　　　　　　　　　　書記官　王　福　瀛